【裁判字號】    89,交聲,354
【裁判日期】    900309
【裁判案由】    違反道路交通管理處罰條例聲明異議
【裁判全文】
臺灣臺北地方法院交通事件裁定          八十九年度交聲字第三五四號
    異議人即
    受處分人  甲○○
右列受處分人因違反道路交通管理處罰條例案件，對於臺北市交通事件裁決所於中華
民國八十九年六月十六日所為之處分（原處分案號：北市交裁駕字第二二－四七六三
一一號、第00－000000號）聲明異議，本院裁定如左：
        主      文
原處分撤銷。
甲○○不罰。
        理      由
一、按法院受理交通事件，準用刑事訴訟法之規定，道路交通管理處罰條例第八十九
    條前段定有明文。是最高法院七十六年台上字第四九八六號判例「認定犯罪事實
    所憑之證據，雖不以直接證據為限，間接證據亦包括在內。然而無論直接證據或
    間接證據，其得為訴訟上之證明者，須於通常一般之人均不致有所懷疑，而得確
    信其為真實之程度者，始得據為有罪之認定。倘其證明尚未達到此一程度，而有
    合理之懷疑存在，而無從使事實審法院得有罪之確信時，即應由法院為諭知被告
    無罪之判決。」所揭示刑事訴訟法上法院認定事實之最重要原則（認定被告有罪
    ，就該有罪事實不能有任何之合理懷疑存在原則）。於法院審理行為人違反道路
    交通管理處罰條例案件時，當有其適用。易言之，法院於審理行為人違反道路交
    通管理處罰條例案件，當踐行完畢調查證據程序後，為事實之認定時，如就原處
    分機關所認定之行為人違規事實仍有合理之訴訟上懷疑，而無法百分之百確信行
    為人確有該當於道路交通管理處罰條例各該處罰條文之構成要件事實時，此際即
    應依訴訟上之待證事實「倘有懷疑，則從被告之利益作解釋」之證據法則，作對
    受處分人有利之認定。
二、本件受處分人即異議人甲○○於民國八十八年八月五日下午五時三十分許，駕駛
    車號ＣＪ－八０三二號自用小客車，在台北縣樹林鎮○○街、三俊街設有燈光號
    誌管制之交岔路口，因台北縣樹林鎮○○街有工程施工，僅剩單車道通行，受處
    分人於燈光號誌為綠燈時，明知前行交通壅塞，執意逕行駛入交岔路口內，致燈
    光號誌轉換後仍未能通過，妨礙其他車輛通行，為桃園縣警察局大溪分局南雅派
    出所員警乙○○發現，並隨即指揮作暫停行進手勢，禁止受處分人車輛停止前進
    ，受處分人不聽指揮堅持要通過路口，員警乙○○為保持路口淨空，指揮請受處
    分人左轉台北縣樹林鎮○○街二七六巷，受處分人不聽指揮逕向前行，員警乙○
    ○當場攔停，並以受處分人有違反道路交通管理處罰條例第五十八條第三款、第
    六十條第二項第一款之違規行為掣單舉發，受處分人將駕駛執照、行車執照擲交
    予員警乙○○後，拒絕在舉發違反道路交通管理事件通知單上簽名即離去，員警
    乙○○於舉發通知單載明拒簽後，將舉發通知單寄交受處分人收受。嗣受處分人
    於應到案日期前向原處分機關提出申訴，原處分機關函請原舉發機關調查結果，
    仍認受處分人有行至有號誌之交岔路口交通壅塞妨礙她車通行及不服從交通勤務
    警察指揮之違規行為，依道路交通管理處罰條例第五十八條第三款、第六十條第
    一項，裁處罰鍰新台幣一千二百元，並記違規點數一點。
三、本件聲明異議意旨略以：伊通過路口時為綠燈，舉發員警以人牆阻擋伊通行，造
    成變紅燈後，伊仍未能完全通過路口，且伊配合舉發員警將車移至旁邊，並無不
    服從指揮，舉發員警竟任意拒絕返還伊的駕駛執照及行車執照，伊不得不離去等
    語，經查：證人舉發員警乙○○到庭證稱：八月五日下午五點半，伊接獲指示至
    現場作疏導交通指揮，該處有道路施工，只能單車通行，雙向車流量都很大，當
    時路口壅塞，伊怕換燈號時路口被阻塞，故伊作暫時行進手勢請受處分人的車輛
    停止前進，因受處分人車子已到路口，他應保持淨空不能進入路口，他不聽伊指
    揮堅持要通過路口，伊為保持路口淨空讓對向車子通行，便指揮請他左轉離開路
    口，他不聽指揮逕向前行，伊舉發他，他說是前面壅塞，不是他沒有淨空，他把
    行照、駕照丟下，不肯簽名就走等語，並庭繪現場圖附卷可佐，由上可知，當時
    受處分人行經台北縣樹林鎮○○街、俊英街口時，行駛方向燈光號誌為綠燈，並
    已通過路口，而員警乙○○唯恐燈號變為紅燈路口壅塞，始以手勢禁止受處分人
    繼續向前行駛，受處分人僅得依員警乙○○指揮暫停行駛，欲等待向前直行，待
    上開路口燈光號誌變為紅燈後，員警乙○○復指揮受處分人左轉台北縣樹林鎮○
    ○街二七六巷，受處分人執意向前行，遂遭舉發，則受處分人在燈光號誌為綠燈
    時，通過路口，自有通行路權，且其之所以於燈光號誌變為紅燈後仍在路口中，
    乃因員警乙○○曾指揮受處分人暫停向前行進，如員警乙○○未指揮受處分人暫
    停，受處分人未必不能通過該路口，是受處分人辯稱：舉發員警阻擋前行，造成
    燈光號誌變為紅燈後，仍未完全通過路口之事實，尚非不可採信；況原舉發機關
    舉發違規之行為乃未淨空路口及不服從交通勤務警察之稽查（道路交通管理處罰
    條例第五十八條第三款、第六十條第二項第一款），惟道路交通管理處罰條例第
    六十條第二項第一款規定乃行為人並無違反任何道路交通管理處罰條例規定之行
    為，僅單純不服從交通勤務警察或依法令執行交通指揮、稽查人員之指揮或稽查
    時方有適用，如行為人已有違反道路交通管理處罰條例規定之行為在先，經交通
    勤務警察或依法令執行交通稽查任務人員制止時，不聽制止或拒絕停車接受稽查
    而逃逸者，始依同條例第六十條第一項規定對行為人處罰，本件舉發機關既已舉
    發受處分人違反道路交通管理處罰條例第五十八條第三款之行為，復認受處分人
    有同條例第六十條第二項第一款之行為，尚與前開說明相違背，且原處分就受處
    分人不服從通勤務警察指揮之違規行為，遽援引同條例第六十條第一項加以裁罰
    ，然原舉發機關並未就駕駛人駕駛汽車有違反道路交通管理處罰條例之行為，經
    交通勤務警察制止，不聽制止或拒絕停車接受稽查而逃逸之違規行為加以舉發，
    原處分以未經舉發之行為，率加裁處，於法未洽。從而，本件受處分人係在遵循
    員警乙○○指揮禁止向前行狀況下，未能完全通過上開路口，尚非恣意逕行駛入
    交岔路口內，致號誌變換後仍未能通過，且舉發機關援引道路交通管理處罰條例
    第六十條第二項第一款舉發不服從交通勤務警察指揮之行為有誤，而原處分復就
    未經舉發之不聽制止或拒絕停車接受稽查而逃逸行為裁罰，在在均於法有違，原
    處分顯有違誤。本件異議為有理由，自應由本院將原處分撤銷，改諭知受處分人
    不罰，以資適法。
四、據上論斷，應依道路交通案件處理辦法第二十條前段，裁定如主文。
中      華      民      國    九十      年      三      月      九      日
                          臺灣臺北地方法院交通法庭
                                    法  官  李  麗  玲
右正本證明與原本無異。
如不服本裁定，應於裁定送達後五日內向本院提出抗告狀。
                                     書記官 江  虹  儀
中      華      民      國    九十      年     三       月       九     日


司法院資訊處製作；財團法人民間司法改革基金會備份。
